【裁判字號】    89,訴,4182
【裁判日期】    900920
【裁判案由】    給付買賣價金
【裁判全文】
臺灣臺北地方法院民事判決  八十九年度訴字第四一八二號
    原      告  樂芙爽股份有限公司
    法定代理人  甲○○
                蕭世光
    被      告  遠見貿易有限公司
    法定代理人  乙○○
                鍾志宏
右當事人間請求給付買賣價金事件，本院判決如左：
    主      文
原告之訴及假執行之聲請均駁回。
訴訟費用由原告負擔。
    事      實
甲、原告方面：
壹、聲明：
一、被告應給付原告新臺幣（下同）肆佰柒拾陸萬壹仟捌佰玖拾玖元，及自起訴狀繕
    本送達之翌日起至清償之日止，按年息百分之五計算之利息。
二、原告願以現金或同額之可轉讓銀行定期存單供擔保請准宣告假執行。
貳、陳述：
一、按「商人、製造人、手工業人所供給之商品及產物之代價，其請求權因二年不行
    使而消滅」，民法第一百二十七條第一項第八款定有明文，且依民法第一百二十
    九條第二項第四款之規定：「開始執行行為或聲請強制執行，與起訴有同一效力
    」，並依同條第一項之規定，請求權時效因此而中斷。職是，本案之請求權雖發
    生於民國八十六年三月間，惟原告於八十六年五月十四日經鈞院民事執行處裁定
    准許假扣押，故原告對被告之買賣價金請求權尚未因罹於時效而消滅。
二、原告與被告於八十六年三月間訂有買賣紙尿褲契約，兩造約定於出賣人（即原告
    ）將紙尿褲交與買受人（即被告）時，買受人必須給付價金與出賣人。未料，被
    告竟於原告在八十六年三月六日、十二日連續兩次交付其所訂購之紙尿褲後拒不
    付款，且經原告多次以電話催告付款，均置之不理。此二次買賣價金總計肆佰柒
    拾陸萬壹仟捌佰玖拾玖元，此有八十六年三月六日、十二日原告開具給被告之發
    票可稽。
三、按「買受人對於出賣人，有支付約定價金及受領標的物之義務」，民法第三百六
    十七條定有明文，且「買賣標的物與價金之支付，除法律另有規定或契約另有約
    定，或另有習慣外，應同時為之」（民法第三百六十九條參照），亦即被告負有
    給付原告買賣價金肆佰柒拾陸萬壹仟捌佰玖拾玖元之義務，且依兩造對於給付時
    期之約定，被告於八十六年三月六日、十二日收受買賣標的物時即應給付與原告
    ，惟被告迄今仍末給付。是以原告爰依民法第三百六十七條請求被告給付價金，
    及起訴狀繕本送達之翌日起迄清償日止按年息百分之五計算之利息。
參、對被告抗辯所為之陳述：
一、兩造訂立之買賣契約係以口頭方式為之。原告催告被告給付買賣價金亦係以口頭
    方式為之。按買賣契約乃為諾成契約，只須當事人雙方就買賣標的、價金、重要
    之點達成合意，契約即為成立。系爭買賣經雙方同意，買賣契約已有效成立乃毋
    庸置疑。
二、兩造於八十六年三月間確有系爭買賣存在，且被告於受領原告所給付之貨物時，
    亦已收下原告所開立之發票，並將發票持以報稅及扣抵稅額。且原告所屬工廠之
    交運單其上明白記載客戶為「遠見」可證。又商業交易往來中以發票替代貨物簽
    收單者所在多有，且原告、被告兩造間以前之買賣交易亦是以發票替代貨物簽收
    單，是以被告否認得以發票代替貨物之簽收單，實有違誠信原則。原告確實有交
    付貨物及發票予被告。
肆、證據：提出八十六年度裁全字第一六五一號裁定影本一件、八十六年三月六日發
    票影本三件、十二日之發票影本二件、交運單影本九件為證。並聲請傳訊證人陳
    威廷。
乙、被告方面：
壹、聲明：
一、駁回原告之訴及假執行之聲請。
二、如受不利之判決，願供擔保請准宣告免為假執行。
貳、陳述：
一、被告否認兩造間有買賣關係存在，被告未收到發票，亦未收到貨物。按當事人主
    張有利於己之事實者，就其事實有舉證之責任，民事訴訟法第二百七十七條定有
    明文。又買賣契約之訂定，固不以要式為必要，惟稱買賣者，須當事人約定一方
    移轉財產權於他方，他方支付買賣價金之契約。本件原告起訴請求給付買賣價金
    肆佰柒拾陸萬壹仟捌佰玖拾玖元，其金額非可謂不大，惟其就買賣標的、價金、
    雙方已否意思表示一致，甚或就一般買賣形式上所應具備之條件，諸如訂貨單、
    貨物交付簽認單等，均未提出任何憑證，以實其說，其空言主張，顯無理由，自
    應就買賣契約之成立與標的物之交付負舉證責任。
二、又商業間交易往來，有為虛增業績，或向銀行貸款，然並無實際交易，而開立發
    票者所在多有，本件原告固提出有發票多紙，惟此乃原告單方片面所作成，已不
    足為信，更遑論據此推定兩造間有買賣關係之存在。且原告提出之交運單未經被
    告簽認，亦無單價之記載，無法證明該發票及交運單上之貨物係交予何人。
    理      由
一、本件原告起訴主張：原告與被告於八十六年三月間訂有買賣紙尿褲之諾成契約，
    兩造約定於原告將紙尿褲交與被告時，被告須給付價金。原告於八十六年三月六
    日、十二日連續兩次交付被告訂購之紙尿褲，買賣價金合計為肆佰柒拾陸萬壹仟
    捌佰玖拾玖元，被告竟拒不付款。原告於八十六年五月十四日經本院民事執行處
    裁定准許假扣押，故請求權尚未罹於時效而消滅。是以原告依民法第三百六十七
    條請求被告給付價金，及起訴狀繕本送達之翌日起至清償日止按年息百分之五計
    算之利息。
二、被告則以：被告與原告間並無買賣關係存在，被告未收到發票，亦未收到貨物。
    原告就買賣標的、價金、雙方已否意思表示一致等，均未提出任何憑證，以實其
    說，其空言主張，顯無理由。
三、按當事人主張有利於己之事實者，就其事實有舉證之責任，民事訴訟法第二百七
    十七條本文定有明文。本件原告雖主張其與被告間訂有買賣紙尿褲之諾成契約，
    於八十六年三月六日、同年月十二日連續交貨二次予原告之事實，固據提出統一
    發票影本五紙及交運單影本九紙為證，惟為被告所否認。經查：前揭交運單上客
    戶欄雖載有「遠見」之名義，惟交運單上並無任何被告公司簽收貨物之文字或印
    記，僅能證明原告所屬工廠曾經出貨交運，尚不足以證明該貨確實係交運予被告
    收受，尤無法據此推論兩造間有買賣系爭紙尿褲之合意。次查：原告提出之統一
    發票影本上，固載明買受人為被告，惟該統一發票上「營業人蓋用統一發票專用
    章」欄並未蓋用原告之公司章戳，是否由原告出具交予被告已有可疑，況經本院
    向台北市稅捐稽徵處函查結果：營業稅之申報資料中，並無以原告提出之前開五
    張統一發票，以原告為進貨來源，以被告為銷貨對象之資料，此有台北市稅捐稽
    徵處中北分處九十年八月七日北市稽中北甲字第九０六二０二六四００號函暨所
    附之營業稅查核案件查詢作業－進銷交易明細表二紙在卷可證。至原告聲請傳喚
    之證人陳威廷，經本院按原告陳報之地址傳喚多次，均未能到庭證述，自無法資
    為原告有利之證據。此外，原告並無其他積極證據足以證明其係於何時、何地與
    被告成立買賣系爭紙尿褲之諾成契約，自難遽予採信。
四、綜上所述，原告主張其與被告間有買賣諾成契約存在，為不可採。從而，原告本
    於買賣之法律關係，請求被告給付原告肆佰柒拾陸萬壹仟捌佰玖拾玖元及自起訴
    狀送達翌日起至清償日止按年息百分之五計算之利息，為無理由，應予駁回。原
    告之訴既經駁回，其假執行之聲請亦失所依據，應併予駁回。
五、結論：本件原告之訴為無理由，依民事訴訟法第七十八條，判決如主文。
中      華      民      國    九十      年      九      月    二十      日
                                            民事第二庭法      官  丁蓓蓓
右為正本係照原本作成。
如對本判決上訴，須於判決送達後廿日內向本院提出上訴狀
中      華      民      國    九十      年      九      月    二十一  日
                                                      法院書記官  陳素卿


司法院資訊處製作；財團法人民間司法改革基金會備份。
